臺灣臺中地方法院刑事判決
110年度訴字第377號
公  訴  人  臺灣臺中地方檢察署檢察官
被      告  劉祥一


            羅偉倫


            徐維勵


            徐安治



上列被告因妨害秩序等案件，經檢察官提起公訴（109年度偵字
第26344號），本院判決如下：
    主  文
劉祥一、羅偉倫、徐維勵、徐安治被訴在公眾得出入之場所聚眾
施強暴罪部分均無罪。
劉祥一、羅偉倫、徐維勵、徐安治被訴傷害罪部分均公訴不受理
。
    理  由
壹、無罪部分
一、公訴意旨略以：被告劉祥一因告訴人李佳洋之車輛聲音太吵
    影響其友人家庭睡眠，遂與被告徐安治於109年5月29日23時
    20分許，約告訴人至臺中市○○區○○街000號對面空地之公眾
    得出入場所談判，告訴人即駕駛車牌號碼0000-00號自用小
    客車搭載女友張宛蓁到達該處，被告徐安治見告訴人到達後
    ，即以電話通知被告羅偉倫、徐維勵及姓名年籍不詳之男子
    10餘人分別到達現場，告訴人見狀即從其車上拿出甩棍防備
    ，雙方一言不合，被告劉祥一、徐安治、羅偉倫、徐維勵即
    共同基於3人以上聚眾施強暴（起訴書誤載為聚眾鬥毆，應
    逕予更正，下同）之犯意，由劉祥一先以徒手毆打告訴人，
    再奪取告訴人手上之甩棍毆打告訴人，被告徐安治、羅偉倫
    、徐維勵則分別以徒手、腳、安全帽等毆打告訴人，致告訴
    人受有臉部、左肩、右前臂、背部、雙膝、左胸等多處擦挫
    傷，並有頭痛、噁心、頭暈及疑似腦震盪等現象（被告4人
    涉犯傷害罪部分均經告訴人撤回告訴，應諭知不受理，詳如
    下述）。經警據報到場處理，僅告訴人、被告劉祥一2人在
    場，其他人等則早已一哄而散，甩棍亦不知下落。因認被告
    4人均涉犯刑法第150條第1項在公眾得出入之場所聚眾施強
    暴罪嫌等語。
二、按犯罪事實應依證據認定之，無證據不得認定犯罪事實；又
    不能證明被告犯罪或其行為不罰者，應諭知無罪之判決。刑
    事訴訟法第154條第2項、第301條第1項分別定有明文。次按
    事實之認定，應憑證據，如未能發現相當證據，或證據不足
    以證明，自不能以推測或擬制之方法，以為裁判基礎；而認
    定不利於被告之事實，須依積極證據，苟積極證據不足為不
    利於被告事實之認定時，即應為有利於被告之認定，更不必
    有何有利之證據；所謂認定犯罪事實之積極證據，雖不以直
    接證據為限，間接證據亦包括在內，然而無論直接或間接證
    據，其為訴訟上之證明，須於通常一般之人均不致有所懷疑
    ，而得確信其為真實之程度者，始得據為有罪之認定，倘其
    證明尚未達到此一程度，而有合理之懷疑存在時，自不能以
    推測或擬制之方法，以為有罪裁判之基礎（最高法院30年度
    上字第816號、40年度台上字第86號、76年度台上字第4986
    號判例意旨可資參照）。又檢察官對於起訴之犯罪事實，應
    負提出證據及說服之實質舉證責任。倘其所提出之證據，不
    足為被告有罪之積極證明，或其指出證明之方法，無從說服
    法院以形成被告有罪之心證，基於無罪推定原則，自應為被
    告無罪判決之諭知，刑事妥速審判法第6條亦有明文。
三、公訴意旨認被告劉祥一等4人涉犯刑法第150條第1項在公眾
    得出入之場所施強暴罪嫌，無非係以被告劉祥一等4人於警
    詢、偵查中之供述、證人即告訴人李佳洋於警詢及偵查中之
    證述、證人張宛蓁於警詢中之證述、警員職務報告書、東勢
    區農會附設農民醫院一般診斷書及事後現場照片等為其論據
    。訊據被告劉祥一等4人均堅詞否認有何在公眾得出入之場
    所施強暴犯行，被告劉祥一辯稱：我只有約告訴人李佳洋1
    人，而且跟李佳洋約的時候沒有想說要打他，是好奇為何他
    的車輛引擎聲會那麼大聲，也要跟他反應引擎聲不要吵到我
    朋友的小孩等語。被告羅偉倫辯稱：我有去現場，但我是在
    旁邊看，只有劉祥一有動手，我沒有動手等語。被告徐維勵
    辯稱：我當時在洗車廠後面的公園喝酒，因為聽到聲音、看
    到劉祥一跟李佳洋起爭執，就到場關心，後來就離開，沒有
    動手等語。被告徐安治則辯稱：我本來跟劉祥一在一起，因
    為劉祥一跟李佳洋約，而劉祥一有喝酒我沒有，我就載劉祥
    一到現場；我在現場雖然有接電話，但是是我家人打來，我
    沒有動手，後來我就走了等語。
四、經查：
　㈠公訴意旨所載被告劉祥一因告訴人李佳洋之車牌號碼0000-00
    號自用小客車之引擎聲太吵，於上揭時間邀約告訴人至臺中
    市○○區○○街000號對面自助洗車廠入口，而徒手毆打告訴人
    ，使告訴人因遭毆打而受有臉部、左肩、右前臂、背部及雙
    膝多處擦挫傷、左胸挫傷，並有頭痛、噁心、頭暈及疑似腦
    震盪等傷害，業經被告劉祥一於警詢、偵查中及本院審理時
    供陳不諱（見偵卷第51頁、第54-55頁、第153頁；本院卷第
    60頁、第119頁），核與證人即告訴人李佳洋於警詢及偵查
    中之證述、證人張宛蓁於警詢中之證述、證人即共同被告羅
    偉倫及徐維勵於本院準備程序時之陳述內容相符（見偵卷第
    71-73頁、第84頁、第135頁、第153頁、第92-93頁；本院卷
    第61頁），並有指認犯罪嫌疑人紀錄表（告訴人指認被告劉
    祥一）、告訴人之東勢區農會附設農民醫院109年5月30日一
    般診斷書各1份在卷可稽（見偵卷第75-79頁、第103頁），
    固堪認定。
　㈡惟按109年1月15日修正公布之刑法第150條第1項規定：「在
    公共場所或公眾得出入之場所聚集3人以上，施強暴脅迫者
    ，在場助勢之人，處1年以下有期徒刑、拘役或10萬元以下
    罰金；首謀及下手實施者，處6月以上5年以下有期徒刑。」
    參以同日修正公布之刑法第149條，亦使用相同之「在公共
    場所或公眾得出入之場所聚集3人以上」用語，其修正理由
    稱：「本條前段修正為『在公共場所或公眾得出入之場所』有
    『聚集』之行為為構成要件」，可知刑法第150條第1項所稱之
    「聚集」，並非單純描述3人以上共同在場之「狀態」，而
    係指3人以上前往同一地點，或邀集他人在自己所在地點聚
    合之「行為」。又刑法第150條之同次修正理由略以：「本
    罪重在安寧秩序之維持，若其聚眾施強暴脅迫之目的在犯他
    罪，固得依他罪處罰，若行為人就本罪之構成要件行為有所
    認識而仍為本罪構成要件之行為，自仍應構成本罪，予以處
    罰」。可知刑法第150條在公共場所或公眾得出入之場所聚
    集3人以上施強暴（脅迫）罪之成立，以行為人為構成要件
    行為之時，具有對於構成要件之認識為必要，則除行為人須
    有在公共場所或公眾得出入之場所聚集3人以上施強暴脅迫
    之行為外，於聚集時即須對將實施強暴脅迫有所認識，方足
    構成本罪。復按刑法第150條係規定在刑法之妨害秩序罪章
    ，自立法體系觀之，本罪所保護法益自係社會安寧秩序，又
    刑法第150條第1項後段規定，在公共場所或公眾得出入之場
    所聚集3人以上施強暴脅迫，首謀及下手實施者，法定刑為6
    月以上5年以下有期徒刑，其最低法定刑為有期徒刑6月，且
    無選科其他主刑之空間，相較而言，刑法第277條第1項規定
    ，傷害人之身體或健康者，法定刑為5年以下有期徒刑、拘
    役或50萬元以下罰金，其法定刑較刑法第150條第1項後段為
    輕，準此，刑法第150條第1項後段之適用，自不宜過寬，而
    應以在公共場所或公眾得出入之場所聚集3人以上實施強暴
    、脅迫行為，客觀上確已造成社會安寧秩序之危害，且行為
    人主觀上對此有所認識為其要件。　
　㈢證人即告訴人李佳洋雖於警詢中陳稱：109年5月29日大約23
    時20分許，劉祥一打電話約我到東勢區阿木飯店旁公園文新
    街自主洗車廠前馬路，他想看我車輛的外觀，我依約到場時
    ，劉祥一和徐安治先到場，劉祥一就突然說我的車牌號碼00
    00-00號自用小客車引擎聲太大吵到他，就動手打我，羅偉
    倫和他不知名的朋友也動手打我，當時場面很混亂，我的上
    衣被劉祥一扯破，我知道對方有很多人，不只劉祥一、羅偉
    倫、徐維勵及徐安治4人，有開車和騎機車，很多人是用走
    過來的，是徐安治打電話找人來的，其他人也是因為我引擎
    聲太大聲的原因而打我；警方到場時其他人已經離去，只剩
    我和劉祥一2人在場，並未有打架的情事等語（見偵卷第71-
    73頁、第82-84頁），惟由證人即告訴人李佳洋前開所證，
    被告劉祥一邀約其至洗車廠前馬路之目的本係為看車，雖後
    續有發生爭執，然除被告劉祥一、徐安治先到現場外，其餘
    被告係陸續抵達，且被告劉祥一與告訴人相約至上開地點看
    車後，雖有發生對告訴人實施強暴之結果，然無證據證明被
    告劉祥一等4人前往上開地點，係為實施強暴行為而互相邀
    約聚集。
  ㈣觀諸證人張宛蓁於警詢中陳稱：當天晚上原本我跟李佳洋要
    去吃東西，是劉祥一打電話給李佳洋，說想看他的車，才約
    他到東勢區文新街222號對面的馬路；達到會合地點，劉祥
    一、李佳洋因為引擎聲音太大而有口角，劉祥一口氣慢慢變
    差，一開始劉祥一先對李佳洋動手，之後陸陸續續才有其他
    人到場，我只確定當時徐安治現場有打電話，但不確定是不
    是他找其他人過來支援，大約20多人，大都從東南街上阿木
    飯店周遭過來的等語（見偵卷第92-93頁），則由證人張宛
    蓁前開證述內容，亦可認被告劉祥一與告訴人原係相約於上
    開地點看車，嗣因車輛引擎聲問題發生口角後，被告劉祥一
    說話口氣慢慢變差，始動手毆打告訴人，可認被告劉祥一於
    本院審理時所辯本來沒有想要打告訴人，是討論引擎聲的事
    情時告訴人態度不好才動手毆打等語，尚非子虛，自難認被
    告劉祥一於到場時即對實施強暴行為有所認識；另證人張宛
    蓁雖陳稱被告徐安治有打電話，嗣後即陸續有其他人到場等
    語，然證人張宛蓁已陳稱無法確定被告徐安治之通話內容是
    否係找他人到場支援，被告徐安治亦於本院審理時供稱其接
    聽家人打來之電話等語（見本院卷第114頁），尚難僅憑前
    開證人即告訴人、證人張宛蓁之證述，遽認被告徐安治確有
    公訴意旨所稱以電話通知被告羅偉倫、徐維勵及其他姓名年
    籍不詳之人到場邀集聚合之行為，更無證據證明被告徐安治
    、羅偉倫、徐維勵到場之目的即係為對告訴人為強暴行為，
    而無從推論被告劉祥一等4人存有妨害秩序之主觀犯意。
　㈤又本案案發時為23時20分許，已屬深夜，警方雖因據報有多
    人打架事件而出勤，然到場後僅有告訴人及被告劉祥一2人
    ，並未有打架之情事，僅有零星少數人現場注視，且經警調
    閱文新街自助洗車廠監視器，只有2輛機車於周遭附近出沒
    ，其餘監視器亦看不出可疑人車等情，有警員之職務報告書
    1份在卷足憑（見偵卷第47頁），則除依被告劉祥一、羅偉
    倫、徐維勵及徐安治於本院準備程序及審理時之供述（見本
    院卷第61頁、第119頁）而可認定其等在場外，客觀上已無
    證據足資證明尚有公訴意旨所稱其他姓名年籍不詳之10餘人
    。又本案案發日即109年5月29日為星期五，時間為深夜，經
    警調閱洗車廠監視器僅有2輛機車經過，業如前述，夜深人
    稀，被告等4人縱有在該處對告訴人施強暴，客觀上亦難認
    已達危害社會安寧秩序之程度。
　㈥公訴人雖於本院審理時聲請傳喚證人即告訴人李佳洋、張宛
    蓁到庭作證，惟於本案客觀上無其他證據足資證明現場實際
    情況之前提下，尚無法透過前揭證人2人之證述認定被告等
    人確有公訴意旨所載之多人邀約聚集行為，亦難以確認被告
    等人在場之目的即係為對告訴人為強暴行為，更無法證明客
    觀上確有危害社會安寧秩序之情形，是本院認公訴人之聲請
    核無調查必要，應予說明。
五、綜上所述，公訴意旨所提出之本案事證，僅能證明被告劉祥
    一因告訴人之車輛引擎聲問題約告訴人至上開地點後，被告
    劉祥一等4人均曾在場，且告訴人遭毆打成傷之事實，而刑
    法第150條既屬妨害秩序之犯罪，則在實施強暴脅迫之人，
    自須具有妨害秩序之故意，始與該條之罪質相符，如實施強
    暴脅迫，僅係對於特定之某人為之，缺乏主觀的犯意，更未
    有足以影響於地方上之公共秩序之情事，則不能論以該罪名
    。是以公訴人所提出之相關積極證據，未能使本院就被告4
    人所涉刑法第150條第1項之在公眾得出入之場所施強暴罪達
    於一般人無合理懷疑之程度，此部分應屬不能證明被告4人
    犯罪，應為被告4人均無罪之諭知。
六、末按法院認為應科拘役、罰金或應諭知免刑或無罪之案件，
    被告經合法傳喚無正當理由不到庭者，得不待其陳述逕行判
    決，刑事訴訟法第306條定有明文。經查，被告羅偉倫經本
    院合法傳喚，無正當理由未於審判期日到庭，有被告之個人
    戶籍資料（完整姓名）查詢結果、本院之送達證書及刑事案
    件報到單各1份在卷可稽（見本院卷第17頁、第87頁、第101
    頁），因本院認為就被告羅偉倫被訴在公眾得出入之場所聚
    眾施強暴罪部分應諭知無罪判決，依前開規定，爰不待其陳
    述逕行判決。　　
貳、公訴不受理部分
一、公訴意旨另以：被告劉祥一等4人於上開時、地共同毆打告
    訴人李佳洋，使告訴人受有臉部、左肩、右前臂、背部、雙
    膝、左胸等多處擦挫傷，並有頭痛、噁心、頭暈及疑似腦震
    盪等現象之傷害，因認被告4人均尚涉有刑法第277條第1項
    之傷害罪嫌等語。
二、按告訴乃論之罪，告訴人於第一審辯論終結前，得撤回其告
    訴；告訴經撤回者，法院應諭知不受理之判決；又不受理判
    決，得不經言詞辯論為之，刑事訴訟法第238條第1項、第30
    3條第3款、第307條定有明文。
三、經查，公訴意旨認被告4人尚涉犯刑法第277條第1項之傷害
    罪嫌，依同法第287條規定，須告訴乃論。茲被告4人與告訴
    人成立調解，告訴人並具狀撤回告訴，有調解結果報告書、
    訊問筆錄、本院調解程序筆錄及聲請撤回告訴狀各1份在卷
    可稽（見本院卷第67頁、第71-72頁、第75-76頁、第77頁）
    ，雖起訴書認本案被告4人所涉之傷害及在公眾得出入之場
    所聚眾施強暴罪嫌係屬想像競合犯之裁判上一罪關係，然被
    告4人涉嫌在公眾得出入之場所聚眾施強暴罪部分，既均經
    本院認應為無罪之諭知，業如前述，與被告4人所涉傷害罪
    嫌部分均不生審判不可分之關係，自應就被告4人所涉傷害
    罪部分均另為不受理之諭知。
據上論斷，應依刑事訴訟法第301條第1項、第303條第3款、第30
7條，判決如主文。
本案經檢察官蔣忠義提起公訴，檢察官温雅惠到庭執行職務。
中　　華　　民　　國　　110 　年　　11　　月　  17  　日
                  刑事第七庭  審判長法  官  尚安雅
　　　　　　　　　                  法  官  林忠澤
　　　　　　　　　                  法  官  王怡蓁  
以上正本證明與原本無異。
如不服本判決應於收受判決後20日內向本院提出上訴書狀，並應
敘述具體理由；其未敘述上訴理由者，應於上訴期間屆滿後20日
內向本院補提理由書（均須按他造當事人之人數附繕本）「切勿
逕送上級法院」。
                                    書記官  黃雅青
中　　華　　民　　國　　110 　年　　11　　月　　17　　日